【裁判字號】    97,訴,2081
【裁判日期】    991104
【裁判案由】    違反毒品危害防制條例等
【裁判全文】
臺灣臺南地方法院刑事判決              97年度訴字第2081號
公  訴  人  臺灣臺南地方法院檢察署檢察官
被      告  戊○○
選任辯護人  蔡進欽律師
            蔡弘琳律師
            蘇正信律師
被      告  丁○○
選任辯護人  黃溫信律師
            徐美玉律師
            黃紹文律師
被      告  甲○○
選任辯護人  吳永茂律師
            羅玲郁律師
被      告  乙○○
選任辯護人  蔡弘琳律師
            蔡進欽律師
            蘇正信律師
上列被告等因違反毒品危害防制條例等案件，經檢察官提起公訴
（96年度偵字第14491號、14880號、14895號），本院判決如下
：
    主  文
戊○○未經許可，持有可發射子彈具有殺傷力之改造手槍，處有
期徒刑肆年陸月，併科罰金新臺幣柒萬元，罰金如易服勞役，以
新臺幣壹仟元折算壹日；扣案之改造手槍壹枝（槍枝管制編號為
0000000000號，含彈匣壹個）及改造子彈參顆均沒收。
丁○○未經許可，持有可發射子彈具有殺傷力之改造手槍，處有
期徒刑參年參月，併科罰金新臺幣伍萬元，罰金如易服勞役，以
新臺幣壹仟元折算壹日；扣案之改造手槍壹枝（槍枝管制編號為
0000000000號，含彈匣壹個，與主文第一項所示改造手槍相同）
及改造子彈參顆（與主文第一項所示改造子彈相同）均沒收。又
犯如附表一、二所示之罪，各處如附表一、二所示之刑。應執行
有期徒刑拾年，併科罰金新臺幣伍萬元，罰金如易服勞役，以新
臺幣壹仟元折算壹日；附表一、二所示販賣毒品所得財物共計新
臺幣玖仟柒佰元沒收，如全部或一部不能沒收時，以其財產抵償
之（其中附表一所示販賣毒品所得財物共計貳仟元應與乙○○連
帶沒收，如全部或一部不能沒收時，以其財產連帶抵償）；扣案
之改造手槍壹枝（槍枝管制編號為0000000000號，含彈匣壹個，
與主文第一項所示改造手槍相同）、改造子彈參顆（與主文第一
項所示改造子彈相同）及使用0000000000號行動電話號碼之SONY
ERICSSON牌黑色行動電話手機壹支（含ＳＩＭ卡壹張）均沒收；
未扣案使用0000000000號行動電話號碼之手機壹支沒收，如全部
或一部不能沒收時，追徵其價額。
甲○○未經許可，寄藏槍砲之主要組成零件，處有期徒刑陸月，
併科罰金新臺幣貳萬元，徒刑如易科罰金及罰金如易服勞役，均
以新臺幣壹仟元折算壹日；扣案之槍管壹枝（如本院審一卷第63
頁照片7所示）沒收。
乙○○犯如附表一所示之罪，處如附表一所示之刑。應執行有期
徒刑肆年陸月；附表一所示販賣毒品所得財物共計新臺幣貳仟元
應與丁○○連帶沒收，如全部或一部不能沒收時，以其財產連帶
抵償之；扣案之使用0000000000號行動電話號碼之SONY ERICSSO
N牌黑色行動電話手機壹支（含ＳＩＭ卡壹張）沒收。
丁○○其餘被訴販賣第二級毒品部分無罪。
    事  實
一、戊○○（綽號「俊龍」）、丁○○均明知可發射子彈具有殺
    傷力之改造手槍及具有殺傷力之子彈，均屬槍砲彈藥刀械管
    制條例所列管之違禁物，非經中央主管機關之許可，不得無
    故持有之。詎戊○○竟基於未經許可持有具有殺傷力之改造
    手槍、子彈之犯意，於民國96年間某日，在不詳地點，向不
    詳姓名年籍之人取得具有殺傷力之仿FN廠1910型半自動手槍
    製造之改造手槍 1支（槍枝管制編號為0000000000號，含彈
    匣1個，下稱本件改造手槍）及具有殺傷力之改造子彈5顆（
    下稱本件改造子彈），未經許可而持有之。嗣戊○○於96年
    8月或9月間某日，將本件改造手槍及本件改造子彈交予己○○而委託藏放，己○○遂將本件改造手槍及本件改造子彈藏
    放在其位於臺南市○區○○街33號居處之房間內（己○○違
    反槍砲彈藥刀械管制條例犯行部分，業另案經本院判刑確定
    ），而己○○之友人即常至上址之丁○○，因己○○之告知
    ，而得知己○○藏放於上址之本件改造手槍及本件改造子彈
    ，係戊○○所寄藏之情事，嗣己○○於96年9月8日另案為警
    逮捕並遭羈押（自 96年9月9日起羈押至同年10月2日交保釋
    放），丁○○因己○○曾交待要妥善處理上揭改造手槍及改
    造子彈，以測安全，遂萌生未經許可持有具有殺傷力之改造
    手槍、子彈之犯意，將原本藏於上址房間內之本件改造手槍
    及本件改造子彈置於黑色袋子內，於96年9月20日下午3時許
    ，在上址客廳將該黑色袋子交予不知情之友人王樺（成年
    人）保管而持有之。嗣因戊○○曾向丁○○索回本件改造手
    槍及本件改造子彈，丁○○遂於 96年9月27日10時許先指示
    王樺將上揭黑色袋子送至臺南市○區○○街33號交還丁○○，然王樺依指示而於 96年9月27日11時28分許，將該黑
    色袋子送至上址時，恰為正在該處執行搜索之員警當場查獲
    ，並扣得本件改造手槍及本件改造子彈。
二、甲○○明知未經主管機關許可，不得持有槍砲之主要組成零
    件，竟基於寄藏槍砲之主要組成零件之犯意，於96年1月或2
    月間某日，在甲○○位於臺南縣永康市○○路○段77巷29號
    之2 住處，受姓名年籍均不詳、綽號「董仔」之成年男子寄
    託，未經許可將「董仔」交付之屬於槍砲主要組成零件之槍
    管1支（如本院審一卷第63頁照片7所示，下稱本件槍管）持
    有藏放。嗣經警於 96年9月27日在上開甲○○之住處搜索查
    獲，並扣得前揭屬於槍砲主要組成零件之槍管 1支及非屬主
    要組成零件之槍管3支、子彈半成品21顆、彈殼1顆等物。
三、丁○○、乙○○均明知甲基安非他命屬於毒品危害防制條例
    第2條第2項第 2款規定之第二級毒品，非經許可，不得持有
    、販賣，竟共同基於販賣甲基安非他命營利之犯意聯絡，先
    後二次於附表一所示之時間，以附表一所示之交易方式，販
    賣附表一所示價格之甲基安非他命予謝鴻文。丁○○尚知愷
    他命（ Ketamine，俗稱「K他命」）係屬毒品危害防制條例
    第2條第2項第 3款規定之第三級毒品，非經許可，亦不得持
    有、販賣，竟另基於販賣愷他命營利之犯意，先後於附表二
    所示之時間，以附表二所示之交易方式，販賣附表二所示價
    格之愷他命予馬文聰、陳俊傑、張翊翔、林緯翔、劉勝峰。
    嗣經警於 96年9月27日在臺南市○區○○街33號搜索，扣得
    丁○○所有使用0000000000號行動電話號碼且供附表一及附
    表二編號4所示販賣甲基安非他命、愷他命使用之SONY ERIC
    SSON牌黑色行動電話手機1支（含ＳＩＭ卡1張），以及於馬
    文聰位在高雄縣湖內鄉○○街70號之住處，查獲附表二編號
    1所示丁○○販予馬文聰（另案偵辦）之愷他命8包（驗餘共
    重5點688公克，含包裝袋8個），而循線查獲上情。
    理  由
壹、證據能力部分：
一、按被告以外之人於偵查中向檢察官所為之陳述，除顯有不可
    信之情況者外，得為證據，刑事訴訟法第159條之1第 2項定
    有明文。己○○於偵查中之具結陳述，係被告戊○○、丁○○以外之人於偵查中向檢察官所為之陳述，而被告丁○○於
    偵查中之具結陳述，係被告戊○○以外之人於偵查中向檢察
    官所為之陳述，張哲華、洪志彬、謝鴻文、馬文聰、陳俊傑
    、張翊翔、林緯翔、劉勝峰，係被告丁○○、乙○○以外之
    人於偵查中向檢察官所為之陳述，且均未見有何顯不可信之
    情況，依上開規定，得為證據。
二、內政部警政署刑事警察局98年2月2日刑鑑字第0980008287號
    函、內政部98年2月5日內授警字第0980870180號函及法務部
    調查局調科參字第0990009185號鑑定通知書，均係上開單位
    依刑事訴訟法第206條第1項規定，受本院囑託進行鑑定而出
    具之書面鑑定報告，均屬於同法第159條第1項所指法律有規
    定得作為證據之情形，故上揭書面鑑定報告得為證據。又於
    司法警察機關調查中之案件，為因應實務上，或因量大、或
    有急迫之現實需求，併例行性當然有鑑定之必要者，例如毒
    品之種類與成分、尿液之毒品反應，或者槍彈有無殺傷力等
    鑑定，基於檢察一體原則，得由該管檢察長對於轄區內之案
    件，以事前概括選任鑑定人或囑託鑑定機關、團體之方式，
    俾便轄區內之司法警察官、司法警察對於調查中之此類案件
    ，得即時送請先前已選任之鑑定人或囑託之鑑定機關、團體
    實施鑑定，以求時效，此種由檢察機關概括選任鑑定人或概
    括囑託鑑定機關、團體，再轉知司法警察官、司法警察於調
    查犯罪時參考辦理之作為，法無明文禁止，係為因應現行刑
    事訴訟法增訂傳聞法則及其例外規定之實務運作而為，此種
    由司法警察官、司法警察依檢察官所概括選任之鑑定人或囑
    託鑑定機關、團體所為之鑑定結果，與檢察官選任或囑託為
    鑑定者，性質上並無差異，同具有證據能力（最高法院96年
    度台上字第2860號判決意旨參照）。是內政部警政署刑事警
    察局96年10月29日刑鑑字第0960152831號槍彈鑑定書及行政
    院衛生署管制藥品管理局96年10月31日管檢字第0960010788
    號鑑定書，均係司法警察機關依上開規定送交前揭單位鑑定
    ，而出具之書面鑑定報告，同屬刑事訴訟法第159條第1項所
    指法律有規定得作為證據之情形，均得為證據。
三、被告戊○○及其辯護人對於丁○○於司法警察調查中之陳述
    ，被告戊○○、丁○○及其等之辯護人對於王樺於司法警
    察調查中之陳述及內政部警政署刑事警察局扣押物品目錄表
    2份（見96偵14491號偵卷(一)第39、92頁），被告丁○○、乙○○其等之辯護人對於張哲華、洪志彬、謝鴻文、馬文聰、
    陳俊傑、張翊翔、林緯翔、劉勝峰於司法警察調查中之陳述
    及內政部警政署刑事警察局扣押物品目錄表3份（見96偵144
    91號偵卷(一)第20、73、87頁）、通訊監察譯文，被告甲○○
    及其辯護人對於內政部警政署刑事警察局扣押物品目錄表1
    份（見 96偵14491號偵卷(一)第56頁），與檢察官在本院調查
    證據時，均知曉為審判外之言詞陳述及書面陳述，且至言詞
    辯論終結前均未聲明異議，本院審酌上開言詞及書面陳述作
    成之情況，認為適當，故依刑事訴訟法第159條之5第 2項規
    定，得為證據。至於黃元龍於司法警察調查中之陳述（檢察
    官只引為針對被告丁○○之證據），本係審判外陳述，且被
    告丁○○之辯護人否認其證據能力，且無其他得例外賦與證
    據能力之情形，自無證據能力。
貳、實體部分：
甲、有罪部分：
一、關於槍砲部分：
    訊據被告丁○○對於上揭持有本件改造手槍及本件改造子彈
    、被告甲○○對於受寄而持藏屬於槍砲主要組成零件之本件
    槍管等情，均為坦承，被告戊○○則矢口否認犯行，辯稱：
    我交付己○○的槍枝是半成品，並非本件改造手槍及本件改
    造子彈，我未曾持有該批槍彈云云。經查：
  (一)王樺攜至臺市○區○○街33號之黑色袋子內所置而遭警查
    獲之本件改造手槍及本件改造子彈，係被告丁○○從己○○
    藏放在上址房間內之處拿取，並裝入前開黑色袋子而於96年
    9月20日下午3時許，在上址客廳將該黑色袋子交予不知情之
    王樺保管而持有，被告丁○○再於 96年9月27日10時許指
    示王樺將上揭黑色袋子送至臺南市○區○○街33號還交被
    告丁○○，王樺遂於 96年9月27日11時28分許將該黑色袋
    子送至上址而為警查獲等情，為被告丁○○所坦認，核與王
    樺於司法警察調查中之陳述情節相符（見 96偵字第14491
    號偵卷(一)第 88之1頁），並有內政部警政署刑事警察局扣押
    物品目錄表1份可稽（見96偵字第14491號偵卷(一)第92頁）及
    本件改造手槍、本件改造子彈扣案為證。且上開查扣之本件
    改造手槍及本件改造子彈，其中本件改造手槍（槍枝管制編
    號0000000000號）經內政部警政署刑事警察局依據性能檢驗
    法鑑驗，認係由仿FN廠1910型半自動手槍製造之槍枝，換裝
    土造金屬槍管而成之改造手槍，擊發功能正常，可供擊發適
    用子彈使用，認具殺傷力，而本件改造子彈，經同局鑑認均
    係由金屬彈頭組合直徑9±0.5mm金屬彈頭而成之非制式子彈
    ，採樣2顆試射均可擊發，認具殺傷力，有該局 96年10月29
    日刑鑑字第0960152831號槍彈鑑定書1份可稽（見 96偵字第
    14491號偵卷(二)第 159至160頁）；復再將本件改造手槍送交
    法務部調查局鑑定，認為係以仿比利時FNBrowning型式、由
    金屬材質製成、以打擊底火方式擊發之遊戲類模擬槍械換裝
    口徑 8mm之金屬材質土造槍管改造而成，經操作機械性能良
    好，擊發機構撞針力道足，雖不足以擊發制式子彈，但能擊
    發適合其使用之土造子彈，經組成適合該槍枝裝填試射實驗
    用模擬土造子彈，裝填於該槍實際射擊，能擊發，以彈速測
    定儀於槍口前方一公尺處測得發射彈丸速度為每秒151點336
    公尺，換算發射彈丸單位面積動能約為35點 236焦耳／平方
    公分，而槍枝殺傷力之認定，係以在最具威力之適當距離，
    以彈丸可穿入人體皮肉層之動能為認定基準，且依日本科學
    警察研究所之研究結果，彈丸單位面積動能達20焦耳／平方
    公尺，即可穿入人體皮肉層致人於傷，而我國警政署刑事警
    察局以活體豬隻射擊實驗，彈丸單位面積動能達24焦耳／平
    方公尺，即可進入豬隻肉層等殺傷力相關數據，本件改造手
    槍經以適合其使用之模擬子彈實際試射展現槍枝整體性能及
    相關威力，經檢射槍枝射後整體結構及性能無異狀，則依該
    槍枝之材質、結構強度及其整體機械性能現狀，認其能擊發
    適合其使用於近距離具殺傷力之土造子彈等情，有法務部調
    查局99年3月8日調科參字第09900091850號鑑定通知書1份可
    憑（見審三卷第26至29頁），則本件改造手槍具有射出彈丸
    達足以穿入人體皮肉層而造成殺傷損壞程度之發射能力、本
    件改造子彈具有可供擊發射出彈頭造成殺傷損壞之能力，堪
    認分屬槍砲彈藥刀械管制條例所稱之槍砲、子彈。
  (二)再者被告甲○○受寄而持藏之本件槍管，經鑑定結果係屬槍
    砲之主要組成零件，有內政部警政署刑事警察局扣押物品目
    錄表（見96偵14491號卷(一)第56頁）、同局 98年2月2日刑鑑
    字第0980008287號函（見審一卷第61至63頁）及內政部98年
    2月5日內授警字第0980870180號函（見審一卷第65頁）可參
    ，並有本件槍管扣案為證，故本件槍管係屬槍砲彈藥刀械管
    制條例所指槍砲之主要組成零件無誤。
  (三)被告戊○○固否認曾持有本件改造手槍及本件改造子彈云云
    ，然查：
    (1)證人己○○除於偵查中具結證稱：本件改造手槍及本件改
      造子彈，係被告戊○○叫我去其位於臺南縣永康市○○路
      之住處而交給我的，只說要暫時放我那裡，我將該批槍彈
      藏在臺南市○區○○街33號我的房間內…（問：你幫被告
      戊○○寄藏上開槍彈後，有告訴被告丁○○該槍彈是被告
      戊○○的，要被告丁○○拿還給被告戊○○）有的等語外
      ，並於審理中具結陳稱：被告戊○○約於96年8月、9月間
      ，在其位於臺南縣永康市○○路之住處，將本件改造手槍
      及本件改造子彈交予我寄藏，只說要暫時放在我那邊，我
      在同日將該批槍彈帶至臺南市○區○○街33號居處藏於主
      臥室之衣櫃，而在我帶該批槍彈至居處時，常來該處找我
      之被告丁○○有問我帶來何物，我有告知係被告戊○○之
      槍彈…（問：你有無交待被告丁○○將該槍彈交還被告戊○○）嗣我在96年9月8日被逮捕後（於 96年10月2日停止
      羈押），被告丁○○有來會客，我有跟他說上開居處的那
      些東西要處理掉等語（見審二卷第 56頁、審三卷第106至
      111 頁），且被告丁○○除迭於司法警察調查中及偵訊中
      具結陳稱：我係約於 96年9月20日15時許在臺南市○區○○街33號客廳，將裝有本件改造手槍及本件改造子彈之黑
      色袋子交予王樺保管，該批槍彈係「俊龍」即被告戊○○的，我不知係賣還是寄放予己○○，己○○被關後，被
      告戊○○叫我返還，我覺得怪怪的就寄放在王樺那裡，
      因為我常在臺南市○區○○街33號那邊吸食安非他命，覺
      得放在王樺那邊比較安全，而因被告戊○○要索取，我
      遂於 96年9月27日叫王樺將上開黑色袋子帶至臺南市○
      區○○街33號客廳要還給被告戊○○等語，以及於審理中
      具結陳稱：我曾聽己○○表示本件改造手槍及本件改造子
      彈係被告戊○○交給他的，己○○並有將該批槍彈放在臺
      南市○區○○街33號其房間之位置告訴我，而在己○○於
      96年9月8日後被羈押之期間，我去接見時，己○○有說要
      處理那些東西，我知道東西就是指該批槍彈，我就自作主
      張將該批槍彈放在王樺那邊，因為那邊比較安全等語外
      ，尚於審理中具結證稱：（問：己○○有無交待你把上開
      槍彈還給被告戊○○）他有說拿給被告戊○○…（問：被
      告戊○○是否曾經跟你要過上揭槍彈）印象中有等語至明
      （見 96偵字第14491號偵卷(一)第10之1、12至12之1頁，審
      三卷第114至124頁）。
    (2)被告丁○○固於審理中陳稱其 96年9月27日指示王樺將
      裝有本件改造手槍及本件改造子彈之黑色袋子，送至臺南
      市○區○○街33號還交被告丁○○，目的係要另行藏放等
      語，然依前所述，己○○陳稱本件改造手槍及本件改造子
      彈係由被告戊○○交付而來，其並將此事告知被告丁○○
      ，及曾交待該批槍彈要還給被告戊○○之情事，與被告丁○○陳稱其曾經己○○之告知，而得知己○○藏放在市○
      區○○街33號房間內之本件改造手槍及本件改造子彈係來
      自被告戊○○，而己○○亦曾有交待該批槍彈要交還被告
      戊○○之情節，互核一致，且查己○○、被告丁○○與被
      告戊○○之間並無任何怨恨仇懟，己○○更於審理中稱：
      事實上前開槍彈就是被告戊○○寄放在我那裡，如果我對
      被告戊○○不滿，我就不會只說是他寄放，直接說是向他
      購買，那他的罪豈不更重等語（見審三卷第 113頁），是
      己○○及被告丁○○並無虛構情節而設詞構陷被告戊○○
      之動機及必要，更況為警查獲本件改造手槍及本件改造子
      彈之時，僅由王樺處得知該批槍彈來自被告丁○○而得
      知被告丁○○持有該批槍彈，但對於該批槍彈之上源並不
      清楚，係被告丁○○主動陳出該批槍彈係己○○由被告戊○○處取來藏放，且被告戊○○曾有索取該批槍彈之情節
      ，該批槍彈之上源方才揭露，足見被告丁○○當有親身經
      歷，始能清楚供陳前揭情節，復再參以被告丁○○在己○○遭羈押後，既已因安全之考量，而將本件改造手槍及本
      件改造子彈裝入黑色袋子交予不知情之王樺保管，然在
      96年 9月27日己○○猶在羈押之期間，從被告丁○○在當
      時不致於須返還該批槍彈予仍在羈押中之己○○之狀況下
      ，竟突然出現要將業已交由不知情之人而處於安全保管狀
      態之該批槍彈取回之舉動，恰可突顯被告丁○○係因己○○曾有交待該批槍彈要交還被告戊○○，且被告戊○○曾
      向其索取該批槍彈，其方會指示王樺將裝有該批槍彈之
      黑色袋子送還，以備能將該批槍彈返還被告戊○○之意，
      則由此返還之意，顯示本件改造手槍及本件改造子彈原係
      來自被告戊○○，而更加佐認被告戊○○曾持有該批槍彈
      之事實等情綜合以觀，被告戊○○應曾持有本件改造手槍
      及本件改造子彈，不容其推諉。
  (四)從而，被告戊○○所辯云云，無非事後卸責之詞，不足採信
    。被告戊○○、丁○○持有本件改造手槍及本件改造子彈，
    以及被告甲○○寄藏本件槍管等犯行，均事證明確，洵堪認
    定。
二、關於販賣毒品部分：
  (一)訊據被告丁○○、乙○○對於上揭販賣甲基安非他命，以及
    被告丁○○對於前開販賣愷他命之事實，均坦承不諱，核與
    證人謝鴻文、馬文聰、陳俊傑、張翊翔、林緯翔、劉勝峰於
    司法警查調查中及偵訊中之證述情節相符，並有通訊監聽譯
    文（見通聯紀錄卷第5頁編號3，第9及10頁編號5、6、9，第
    18頁編號1，第23頁編號5、6，第28頁編號5）、內政部警政
    署刑事警察局扣押物品目錄表【查扣被告丁○○使用000000
    0000號行動電話號碼之SONY ERICSSON牌黑色行動電話手機1
    支（含ＳＩＭ卡1張），見96偵14491號卷(一)第20頁】可稽，
    且於馬文聰住處查獲之附表二編號1 所示被告丁○○販予馬
    文聰之愷他命 8包，經送驗結果確為愷他命無誤，有內政部
    警政署刑事警察局扣押物品目錄表（見 96偵14491號卷(一)73
    頁）及行政院衛生署管制藥品管理局96年10月31日管檢字第
    0960010788號鑑定書（見 96偵14491號卷(二)第86頁）可憑，
    此外並有被告丁○○所有使用0000000000號行動電話號碼且
    供附表一及附表二編號4 所示販賣甲基安非他命、愷他命使
    用之 SONY ERICSSON牌黑色行動電話手機1支（含ＳＩＭ卡1
    張）扣案為證，則被告丁○○、乙○○應有如附表一所示交
    付附表一所示價格之甲基安非他命予謝鴻文，並收取如附表
    一所示對價金錢之行為，且被告丁○○另有如附表二所示交
    付附表二所示價格之愷他命予馬文聰等人，並收取如附表二
    所示對價金錢之行為存在。
  (二)按近年來甲基安非他命、愷他命等毒品危害社會日益嚴重，
    治安機關對於查緝非法販賣毒品工作，無不嚴加執行，設若
    無利可圖，衡情被告丁○○、乙○○當無甘冒被查獲移送法
    辦、負擔重刑責，而一再販出甲基安非他命、愷他命之理，
    從而，被告丁○○、乙○○具有營利之販賣意圖，至為彰顯
    ，被告丁○○、乙○○販賣甲基安非他命，以及被告丁○○
    販賣愷他命之犯行，亦事證明確，均堪認定。
三、論罪科刑部分：
  (一)核被告戊○○、丁○○持有本件改造手槍及本件改造子彈之
    所為，係均犯槍砲彈藥刀械管制條例第8條第4項之未經許可
    持有具有殺傷力之改造手槍罪及同條例第12條第 4項之未經
    許可持有子彈罪；被告甲○○之所為，係犯槍砲彈藥刀械管
    制條例第13條第4項之未經許可寄藏槍砲之主要組成零件罪
    ；再附表一所示被告丁○○與乙○○販賣甲基安非他命之所
    為，係犯毒品危害防制條例第4條第2項之販賣第二級毒品罪
    ；附表二所示被告丁○○販賣愷他命之所為，係犯毒品危害
    防制條例第4條第3項之販賣第三級毒品罪。被告丁○○與乙○○持有第二級毒品並進而販賣，且被告丁○○持有第三級
    毒品並進而販賣，其等持有之低度行為業為販賣之高度行為
    所吸收，不另論罪，又被告甲○○持有本件槍管之行為，為
    寄藏之當然結果，亦不另論罪。被告丁○○與乙○○就附表
    一所示販賣第二級毒品犯行，有犯意之聯絡及行為之分擔，
    為共同正犯。被告丁○○利用不知情之王樺為其持有本件
    改造手槍及本件改造子彈，為間接正犯。被告戊○○、丁○○各均同時持有本件改造手槍及本件改造子彈，係一行為觸
    犯槍砲彈藥刀械管制條例第8條第4項之罪及同條例第12條第
    4 項之罪，為想像競合犯，均依刑法第55條規定各從重論以
    槍砲彈藥刀械管制條例第8條第4項之罪。又上開被告丁○○
    未經許可持有具有殺傷力之改造手槍之犯行，及被告丁○○
    與乙○○就附表一所示販賣第二級毒品犯行，以及被告丁○○就附表二所示販賣第三級毒品犯行，均犯意各別、行為互
    殊，應分論併罰。
  (二)被告丁○○販賣第二級毒品及第三級毒品、被告乙○○販賣
    第二級毒品之行為，固戕害他人身心，惟各次販毒之數量尚
    非眾多，與報上經常刊載查獲販賣毒品之數量達數公斤以上
    之危害情形，顯然有別而無從比擬，誠屬情輕法重，倘仍對
    被告丁○○、乙○○販賣第二級毒品之犯行以及被告丁○○
    販賣第三級毒品之犯行，均科以法定最輕本刑，猶嫌過重，
    衡情尚有可憫恕之處，爰依刑法第59條規定，均減輕其法定
    刑。次按槍砲彈藥刀械管制條例第18條第 4項減輕或免除其
    刑之規定，必須供出全部槍砲、彈藥、刀械之來源及去向，
    並因而查獲或防止重大危害治安事件之發生，始有其適用。
    是所稱「來源及去向」，自係指將自己原持有之上揭違禁物
    所取得之來源，與所轉手之流向，交代清楚，因而使犯罪調
    查或偵查人員得以查獲該違禁物，或因而防止他人利用該違
    禁物而發生重大危害治安之事件，始與立法意旨相符，若該
    違禁物仍在自己持有之中，既遭查獲，或供出共犯，縱然坦
    承而自白犯罪，亦無上揭減輕或減免刑罰規定之適用（最高
    法院90年度台上字第3561號、91年度台上字第296號、 93年
    度台上字第4223號、95年度台上字第6934號、96年度台上字
    第1962號、99年度台上字第3340號、99年度台上字第5882號
    判決要旨可參）。本件改造手槍及本件改造子彈為警查獲時
    ，均在被告丁○○持有中，而無移轉與他人持有之情形，雖
    被告丁○○供述該批槍彈係己○○由被告戊○○所交付之情
    ，惟仍與槍砲彈藥刀械管制條例第18條第 4項規定之供出來
    源及去向之情形不符，尚無該條項規定之適用，併此敘明。
    再被告甲○○係受「董仔」之委託，受寄而持藏本件槍管，
    且起訴書亦同此認定，則其所為應該當槍砲彈藥刀械管制條
    例第13條第 4項之未經許可寄藏槍砲之主要組成零件罪，起
    訴書記載係構成同項之未經許可持有槍砲之主要組成零件罪
    等語，容有誤會，應予更正。
  (三)爰審酌被告戊○○、丁○○任意持有具有殺傷力之改造手槍
    及子彈，造成槍枝、子彈在社會上泛濫而使不法之徒得以擁
    槍進行危害社會之犯罪之虞，而被告甲○○擅自持有槍砲之
    主要組成零件，亦存有使不法之徒得據以製造槍械而危害社
    會治安之潛在危險性，且被告丁○○、乙○○均年輕力壯，
    不思循正途賺取金錢，意圖牟利而為販賣毒品之行為，造成
    毒品擴散而戕害國人身心健康，然念其等犯罪時均屬年輕，
    且均無犯罪前科，有其等之被告全國前案紀錄表可參，尚非
    迭次犯罪而窮兇惡極之徒，且斟酌被告戊○○犯後猶飾詞否
    認犯行，未見悔意，犯後態度欠佳，而被告丁○○、乙○○
    、甲○○均坦承犯行，且被告丁○○雖未符合槍砲彈藥刀械
    管制條例第18條第 4項規定之減輕或免除其刑之要件，然主
    動供陳槍彈之上源，使犯罪之人得以被查獲處罰，渠三人均
    見存有悔悟之心，犯後態度均堪認良好，並考量被告甲○○
    僅持有 1支屬於槍砲主要組成零件之本件槍管，數量非多，
    危害尚非稱鉅等一切情狀，分別量處如主文所示之刑，且就
    被告丁○○所犯槍砲犯罪部分以及被告戊○○、甲○○所犯
    部分，分別併科如主文所示之罰金及諭知易服勞役之折算標
    準，並就被告甲○○所犯部分併予諭知易科罰金之折算標準
    。
  (四)沒收及定應執行刑部分：
    本件改造手槍1支及未經射擊之本件改造子彈3顆，為被告戊○○、丁○○持有之違禁物，應依刑法第38條第1項第1款規
    定，於被告戊○○所犯及被告丁○○所犯槍砲犯罪部分宣告
    沒收，至於經試射而殘留彈殼之改造子彈2 顆，已擊發而失
    其殺傷力，無庸併予宣告沒收。再共同正犯之犯罪所得，因
    係合併計算，為避免執行時發生重複沒收之情形，故各共同
    正犯之間係採連帶沒收主義，於裁判時僅諭知連帶沒收，不
    得就全體共同正犯之總所得，對各該共同正犯分別重複諭知
    沒收，被告丁○○、乙○○就附表一所示共同販賣第二級毒
    品之所得，應依毒品危害防制條例第19條第1項規定均宣告
    連帶沒收，如全部或一部不能沒收時，以其財產連帶抵償之
    ，再被告丁○○就附表二所示販賣第三級毒品之所得，亦應
    依毒品危害防制條例第19條第 1項規定全部均宣告沒收，如
    全部或一部不能沒收時，以其財產抵償之；又扣案之使用00
    0000000號行動電話號碼之SONY ERICSSON牌黑色行動電話手
    機1支（含ＳＩＭ卡1張），係被告丁○○所有且供實行附表
    一及附表二編號 4所示販賣第二級、第三級毒品犯行使用之
    物，業據被告丁○○供承在卷，基於共犯須就全部犯行負責
    之原則，應依毒品危害防制條例第19條第1 項前段規定，於
    附表一所示被告丁○○、乙○○犯罪及附表二編號 4所示被
    告丁○○犯罪部分宣告沒收，又未扣案之使用門號00000000
    00號行動電話1支，為被告丁○○所有且供實行附表二編號1
    至3、5所示販賣第三級毒品犯行所使用之物，亦應依毒品危
    害防制條例第19條第1項前段規定，於附表二編號1至3、5所
    示被告丁○○犯罪部分宣告沒收，如全部或一部不能沒收時
    ，追徵其價額；又在馬文聰住處查獲之愷他命 8包（驗餘共
    重5點688公克，含包裝袋8個），係附表二編號1所示被告丁○○販賣而與本件犯行相關之違禁物，且其包裝袋因無法與
    愷他命剝離而須視同違禁物之故，不問屬於犯罪行為人與否
    ，依刑法第38條第1項規定，於附表二編號1所示罪名項下沒
    收，至於鑑驗所耗損之愷他命既已滅失，即無庸宣告沒收。
    並再就被告丁○○全部犯罪定其應執行刑。
  (五)至於在臺南市○區○○街33號查扣甲基安非命4包（1大包及
    3小包）、分裝袋53個、吸食器1組、玻璃球2個、電子磅秤1
    台，被告丁○○堅詞上開查扣物品中之甲基安非命 3小包、
    吸食器1組、玻璃球2個係其所有而供施用甲基安非他命使用
    ，與販賣毒品無關，其餘扣案之分裝袋53個及電子磅秤 1台
    均非其所有等語，又被告丁○○於 96年9月27日為警查獲後
    ，經警於同年月28日採集尿液送驗結果，係呈甲基安非他命
    陽性反應，有臺南縣警察局永康分局送驗尿液編號與真實姓
    名對照表編號名冊、長榮大學96年10月11日確認報告各1 份
    可憑（見 96年偵字第14491號偵卷一第183、184頁），可見
    被告丁○○本身確因施用甲基安非他命，而存有施用前開查
    獲之甲基安非他命以及使用吸食器、玻璃球為施用工具之需
    求，此外檢察官並未提出其他明確之證據足認上開扣案物係
    供被告丁○○實行販賣毒品之犯行使用，既無從認定該批物
    品與本件被告丁○○販賣毒品之犯行相關，自不宜於本案併
    予沒收銷燬；又被告丁○○因施用甲基安非他命而涉犯毒品
    危害防制條例第10條第 2項施用第二級毒品罪嫌部分，另送
    檢察官為適當處理，均附此敘明。
  (六)公訴意旨雖認被告戊○○持有而為警在其住處查獲之槍管2
    支，以及被告甲○○持有而為警在其住處查獲之本件槍管以
    外之槍管 3支，均屬槍砲之主要組成零件等語，惟上開槍管
    經鑑定結果，均非屬槍砲主要組成零件，有前揭內政部98年
    2月5日內授警字第0980870180號函可憑，公訴意旨認上揭槍
    管均為槍砲主要組成零件，業有誤會，然因公訴意旨認持有
    該批槍管部分，與上開被告戊○○成立之持有改造手槍罪、
    甲○○成立之持有槍砲主要組成零件罪部分，本各屬同一個
    持有行為，故不另為無罪之諭知，併此敘明。
乙、無罪部分：
一、公訴意旨另認被告丁○○尚有如附表三所示時地，販賣第二
    級毒品安非他命予張哲華、洪志彬各一次，而觸犯毒品危害
    防制條例第4條第2項販賣第二級毒品罪嫌等語。
二、按犯罪事實應依證據認定之，無證據不得認定犯罪事實；又
    被告之自白，不得作為有罪判決之唯一證據，仍應調查其他
    必要之證據，以察其是否與事實相符，刑事訴訟法第154 條
    第1項、第156條第 2項分別定有明文。次按認定不利於被告
    之事實，須依積極證據，苟積極證據不足為不利於被告事實
    之認定，即應為有利於被告之認定，更不必有何有利之證據
    ；且刑事訴訟法上所謂認定犯罪事實之證據，係指足以認定
    被告確有犯罪之積極證據而言，該項證據自需適合於被告犯
    罪事實之認定，始得採為斷罪資料；如未能發現相當證據，
    或證據不足以證明，自不能以推測或擬制之方法，以為裁判
    之基礎；又刑事訴訟法第164條第1項規定檢察官就被告犯罪
    事實，應負舉證責任，並指出證明之方法，故檢察官對於起
    訴之犯罪事實，應負提出證據及說服之實質舉證責任，倘其
    所提出之證據，不足為被告有罪之積極證明，或其闡明之證
    明方法，無從說服法官以形成被告有罪之心證，基於無罪推
    定之原則，自應為被告無罪判決之諭知，最高法院30年上字
    第816號、29年上字第3105號及92年台上字第128號等判例意
    旨可資參照。次施用毒品者，其所稱向某人購買之供述，須
    補強證據以擔保其供述之真實性。良以施用毒品者其供述之
    憑信性本不及於一般人，況施用毒品者其供出來源，因而破
    獲者，法律復規定得減輕其刑，其有為偵查機關誘導、或為
    邀輕典而為不實之陳述之可能，其供述之真實性自有合理之
    懷疑。是施用毒品者關於其向某人購買毒品之供述，必須補
    強證據佐證，以擔保其供述之真實性，俾貫徹刑事訴訟無罪
    推定及嚴格證明之基本原則。而所謂補強證據，指其他有關
    證明施用毒品者之關於毒品交易之供述真實性之相關證據而
    言，必須與施用毒品者關於毒品交易之供述，具有相當程度
    之關連性，而足使一般人對施用毒品者關於毒品交易之供述
    ，並無合理之懷疑存在，而得確信其為真實，始足當之，最
    高法院92年度臺上字第2033號判決意旨可參。
三、公訴意旨無非以證人張哲華、洪志彬於司法警察調查中及偵
    訊中之陳述，以及於臺南市○區○○街33號查扣甲基安非命
    1大包及3小包、分裝袋53個、吸食器1組、玻璃球2個、電子
    磅秤1台及使用0000000000號行動電話號碼之SONY ERICSSON
    牌黑色行動電話手機1支，為論罪依據，然查：
  (一)張哲華固於司法警察調查中及偵訊中陳稱：我曾約在附表三
    編號1所示時地，以1500元向被告丁○○購買1小包安非他命
    等語，而洪志彬於司法警察調查中及偵訊中陳稱：我曾以公
    共電話撥打被告丁○○之「0989」、其餘號碼不詳之行動電
    話，約定在附表三編號 2所示時地，以1000元向被告丁○○
    購買 1小包安非他命等語，惟除上開張哲華、洪志彬之陳述
    外，並無查獲向被告購得之毒品，或其他顯示確有交易通訊
    聯絡之通聯紀錄，更遑論有何透過電話聯絡而進行販賣毒品
    之通話內容可為佐證，且況被告丁○○使用之行動電話門號
    為0000000000號及0000000000號，並未見曾使用門號為0989
    開頭之行動電話，則洪志彬陳稱其曾以公共電話撥打被告丁○○之「0989」、其餘號碼不詳之行動電話，約定交易安非
    他命事宜之情，可信度已見存疑。至於上揭查扣之物，被告
    丁○○堅詞上開查扣物品中之甲基安非命3小包、吸食器1組
    、玻璃球 2個係其所有而供施用甲基安非他命使用，與販賣
    毒品無關，其餘扣案之分裝袋53個及電子磅秤1 台均非其所
    有等語，且被告丁○○在遭警查獲之時，本身確有施用甲基
    安非他命，而存有施用前開查獲之甲基安非他命以及使用吸
    食器、玻璃球為施用工具之需求（詳見本判決上揭「甲、有
    罪部分」之三之(五)欄內之論述），再者使用0000000000號行
    動電話號碼之SONY ERICSSON牌黑色行動電話手機1支，檢察
    官亦未明確指出與附表三所示交易有何相關，自不得僅單憑
    張哲華、洪志彬於司法警察調查中而容有存疑之陳述，以及
    前開難認係供附表三所示販賣毒品使用或相關之扣案物，在
    缺乏其他有力之補強證據下，即可遽為推認被告丁○○尚有
    如附表三所示販賣安非他命予張哲華、洪志彬之情形。
  (二)從而，公訴意旨此部所指被告丁○○販賣安非他命予張哲華
    、洪志彬之犯行，檢察官未具體舉證達令人確信無疑之程度
    ，揆諸上揭判例及判決意旨，既無從確認被告丁○○有此部
    犯行，自應就此部分諭知無罪。
據上論斷，應合依刑事訴訟法第299條第1項前段、第301條第1項
，槍砲彈藥刀械管制條例第8條第4項、第12條第4項、第13條第4
項，毒品危害防制條例第4條第2項、第3項、第19條第1項，刑法
第11條、第28條、第55條、第59條、第41條第 1項前段、第42條
第3項、第38條第1項第1款、第51條第5款，判決如主文。
本案經檢察官丙○○到庭執行職務
中    華    民    國    99    年    11    月    4     日
                  刑事第三庭審判長法  官  朱中和
                                  法  官  黃堯讚
                                  法  官  陳威龍
以上正本證明與原本無異。
如不服本判決應於收受本判決後10日內向本院提出上訴書狀，並
應敘述具體理由。其未敘述上訴理由者，應於上訴期間屆滿後20
日內向本院補提理由書狀（均須按他造當事人之人數附繕本）「
切勿逕送上級法院」。
                                  書記官  蘇嬿合
中    華    民    國    99    年    11    月    4     日
附錄論罪科刑法條：
槍砲彈藥刀械管制條例第8條第4項：
未經許可，持有、寄藏或意圖販賣而陳列第1項所列槍枝者，處3
年以上10年以下有期徒刑，併科新臺幣700萬元以下罰金。
槍砲彈藥刀械管制條例第12條第4項：
未經許可，持有、寄藏或意圖販賣而陳列子彈者，處5年以下有
期徒刑，併科新台幣300萬元以下罰金。
槍砲彈藥刀械管制條例第13條第4項：
未經許可，持有、寄藏或意圖販賣而陳列第1項所列零件者，處6
月以上5年以下有期徒刑，併科新台幣300萬元以下罰金。
毒品危害防制條例第4條第2項、第3項：
製造、運輸、販賣第二級毒品者，處無期徒刑或7年以上有期徒
刑，得併科新臺幣7百萬元以下罰金。
製造、運輸、販賣第三級毒品者，處 5 年以上有期徒刑，得併科
新臺幣 5 百萬元以下罰金。
附表一：
┌─┬────┬───────────────┬────┬────────────────────────────┐
│編│販賣時間│交易方式                      │販賣價格│所犯罪名及刑責                                          │
│號│        │                              │（新臺幣│                                                        │
│  │        │                              │，下同）│                                                        │
├─┼────┼───────────────┼────┼────────────────────────────┤
│1 │96年9月 │由丁○○先以其使用之0000000000│        │丁○○、乙○○共同販賣第二級毒品，各處有期徒刑參年陸月。│
│  │12日晚上│號電話與謝鴻文使用之0000000000│1千元   │販賣毒品所得財物新臺幣壹仟元連帶沒收，如全部或一部不能沒│
│  │某時    │號行動電話進行交易連繫，丁○○│        │收時，以其財產連帶抵償之；扣案使用0000000000號行動電話號│
│  │        │、乙○○再共乘機車至臺南市開元│        │碼之SONY ERICSSON牌黑色行動電話手機壹支（含ＳＩＭ卡壹張 │
│  │        │路開元寺，販賣1千元之甲基安非 │        │）沒收。                                                │
│  │        │他命1包予謝鴻文。             │        │                                                        │
├─┼────┼───────────────┼────┼────────────────────────────┤
│2 │96年9月 │由丁○○先以其使用之0000000000│1千元   │丁○○、乙○○共同販賣第二級毒品，各處有期徒刑參年陸月。│
│  │18日晚上│號電話與謝鴻文使用之0000000000│        │販賣毒品所得財物新臺幣壹仟元連帶沒收，如全部或一部不能沒│
│  │某時    │號電話進行交易連繫，丁○○、呂│        │收時，以其財產連帶抵償之；扣案使用0000000000號行動電話號│
│  │        │冠穎再一起開車至臺南臺南縣永康│        │碼之SONY ERICSSON牌黑色行動電話手機壹支（含ＳＩＭ卡壹張 │
│  │        │市○○路長億城大樓前，販賣1千 │        │）沒收。                                                │
│  │        │元之甲安非他命1包予謝鴻文。   │        │                                                        │
└─┴────┴───────────────┴────┴────────────────────────────┘
附表二：
┌─┬────┬───────────────┬────┬────────────────────────────┐
│編│販賣時間│交易方式                      │販賣價格│所犯罪名及刑責                                          │
│號│        │                              │（新臺幣│                                                        │
│  │        │                              │，下同）│                                                        │
├─┼────┼───────────────┼────┼────────────────────────────┤
│1 │96年9月 │丁○○在其位於高雄縣湖內鄉葉厝│        │丁○○販賣第三級毒品，處有期徒刑貳年捌月。販賣毒品所得財│
│  │20日20時│村保生路288號6樓之3住處，以每 │4千8百元│物新臺幣肆仟捌佰元沒收，如全部或一部不能沒收時，以其財產│
│  │許      │包6百元之價格，販賣愷他命8包予│        │抵償之；愷他命捌包（驗餘共重伍點陸捌捌公克，含包裝袋捌個│
│  │        │相約前來購買之馬文聰。        │        │）沒收。                                                │
├─┼────┼───────────────┼────┼────────────────────────────┤
│2 │96年7月 │由丁○○以其使用之0000000000號│5百元   │丁○○販賣第三級毒品，處有期徒刑貳年陸月。販賣毒品所得財│
│  │16日下午│電話與陳俊傑使用之0000000000號│        │物新臺幣伍佰元沒收，如全部或一部不能沒收時，以其財產抵償│
│  │某時    │電話進行交易連繫，丁○○並於臺│        │之；未扣案使用0000000000號行動電話號碼之手機壹支沒收，如│
│  │        │南市○○路與海安路一段附近，販│        │全部或一部不能沒收時，追徵其價額。                      │
│  │        │賣5百元之愷他命1包予陳俊傑。  │        │                                                        │
├─┼────┼───────────────┼────┼────────────────────────────┤
│3 │96年7月 │由丁○○以其使用之0000000000號│9百元   │丁○○販賣第三級毒品，處有期徒刑貳年陸月。販賣毒品所得財│
│  │15日20時│電話與張翊翔使用之0000000000號│        │物新臺幣玖佰元沒收，如全部或一部不能沒收時，以其財產抵償│
│  │40分許  │電話進行交易連繫，丁○○並於臺│        │之；未扣案使用0000000000號行動電話號碼之手機壹支沒收，如│
│  │        │南縣永康市○○○路崑山中學大門│        │全部或一部不能沒收時，追徵其價額。                      │
│  │        │前，販賣9百元之愷他命1包予張翊│        │                                                        │
│  │        │翔。                          │        │                                                        │
├─┼────┼───────────────┼────┼────────────────────────────┤
│4 │96年9月 │由丁○○以其使用之0000000000號│1千元   │丁○○販賣第三級毒品，處有期徒刑貳年陸月。販賣毒品所得財│
│  │11日下午│電話與林緯翔使用之0000000000號│        │物新臺幣壹佰元沒收，如全部或一部不能沒收時，以其財產抵償│
│  │某時    │電話進行交易連繫，丁○○並於臺│        │，以其財產抵償之；扣案使用0000000000號行動電話號碼之SONY│
│  │        │南市某處販賣1千元之愷他命1 包 │        │ERICSSON牌黑色行動電話手機壹支（含ＳＩＭ卡壹張）沒收。  │
│  │        │予林緯翔。                    │        │                                                        │
├─┼────┼───────────────┼────┼────────────────────────────┤
│5 │96年7月 │由丁○○以其使用之0000000000號│5百元   │丁○○販賣第三級毒品，處有期徒刑貳年陸月。販賣毒品所得財│
│  │14日22時│電話與劉勝峰使用之0000000000號│        │物新臺幣伍佰元沒收，如全部或一部不能沒收時，以其財產抵償│
│  │30分許  │電話進行交易連繫，丁○○並在其│        │之；未扣案使用0000000000號行動電話號碼之手機壹支沒收，如│
│  │        │位於高雄縣湖內鄉○○村○○路28│        │全部或一部不能沒收時，追徵其價額。                      │
│  │        │8號6樓之3住處，販賣5百元之愷他│        │                                                        │
│  │        │命1包予劉勝峰。               │        │                                                        │
└─┴────┴───────────────┴────┴────────────────────────────┘
附表三：
┌──┬────┬─────┬────┬───────┐
│編號│交易時間│ 交易地點 │販賣對象│販賣次數及價格│
├──┼────┼─────┼────┼───────┤
│1   │96年9月 │高雄縣路竹│張哲華  │丁○○以1千5百│
│    │14日中午│鄉東方技術│        │元之價格，販售│
│    │某時    │學院大門口│        │安非他命1包   │
├──┼────┼─────┼────┼───────┤
│2   │96年8月 │臺南市後甲│洪志彬  │丁○○以1千元 │
│    │間      │園環附近  │        │之價格，販售安│
│    │        │          │        │非他命1包     │
└──┴────┴─────┴────┴───────┘

司法院資訊處製作；財團法人民間司法改革基金會備份。
